【裁判字號】    92,訴,1821
【裁判日期】    921120
【裁判案由】    偽造文書
【裁判全文】
臺灣臺中地方法院刑事判決                        九十二年度訴字第一八二一號
    公  訴  人  臺灣臺中地方法院檢察署檢察官
    被      告  乙○○  女  四.
                丙○○  女  二.
    共      同
    選任辯護人  許漢鄰律師
右列被告等因偽造文書案件，經檢察官提起公訴（九十二年度偵字第三六四九號），
本院判決如左：
    主  文
乙○○、丙○○均無罪。
    理  由
一、公訴意旨略以：被告乙○○與丙○○基於行使偽造特種文書之犯意聯絡，於民國
    九十二年二月七日，共同前往臺中市○○路三十一號證人甲○○之住處，推由被
    告丙○○持不詳之人於不詳時、地所偽造之「丁○○」身分證向證人甲○○自稱
    即為丁○○，而承租門牌號碼臺中市○○路二十三號七樓之二房屋（乃證人甲○○代理其胞妹即案外人張玉鳳管理出租），並由被告丙○○在房屋租賃契約書之
    「承租人」、「立契約人（乙方）」等欄位偽造丁○○之簽名，虛偽表示「丁○○」承租該屋之意，而偽造該房屋租賃契約書，並將該偽造之租約交付證人甲○○收執、保管，因認被告乙○○就上開行使偽造私文書、行使偽造特種文書等犯
    行與被告丙○○有犯意聯絡及行為分擔，為共同正犯云云。
二、按犯罪事實應依證據認定之，無證據不得認定犯罪事實；又不能證明被告犯罪者
    ，應諭知無罪之判決，刑事訴訟法第一百五十四條第二項、第三百零一條第一項
    分別定有明文；且認定不利於被告之事實，須依積極證據，苟積極證據不足為不
    利於被告事實之認定時，即應為有利於被告之認定，更不必有何有利之證據，亦
    有最高法院三十年上字第八一六號判例可資參照。而刑法第二百十條之偽造文書
    ，以無制作權之人冒用他人名義而制作該文書為要件之一，如果行為人基於他人
    之授權委託，即不能謂無制作權，自不成立該條之罪，最高法院著有四十七年台
    上字第二二六號判例可資參照。公訴人認被告乙○○與丙○○二人涉犯上開犯行
    ，無非以被告二人共同前往證人甲○○住處推由被告丙○○出示「丁○○」之身
    分證，並以「丁○○」之名義租屋簽署租約之事實，業據被告乙○○及證人甲○○到庭陳述明確，並有該租約在卷足稽。另根據該租約上「丁○○」之身分證號
    碼Ｚ000000000號查詢戶政資料之結果並無此資料，有法務部戶役政連
    結作業系統報表在卷足稽，足見該「丁○○」之身分證並非真實資為論據。
三、訊據被告乙○○、丙○○二人固坦承渠等曾於上開時地共同前往證人甲○○住處
    ，由被告丙○○出示「丁○○」之身分證，並以「丁○○」之名義與證人甲○○
    租屋簽署租約等事實，惟均堅決否認有何偽造文書之犯行。被告乙○○辯稱：伊
    並無變造身分證，該身分證乃被告丙○○向證人丁○○所借以為租屋之用，而租
    屋乙事曾徵得證人丁○○同意及授權。且租屋本需訂定契約，既然證人丁○○已
    交付其身分證，自當知悉伊將以其名義簽約，嗣後該身分證亦於用畢後歸還等語
    。被告丙○○則辯以前開身分證並非偽造，係經證人丁○○同意並授權而出借予
    伊用以租屋，另租屋需訂定契約一節於丁○○出借身分證之初已知情等語。經查
    ：
  (一)被告乙○○、丙○○二人於九十二年二月七日，共同前往臺中市○○路三十一號
    證人即代理案外人張玉鳳出租臺中市○○路二十三號七樓之二房屋之甲○○住處
    ，推由被告丙○○持「丁○○」之身分證向證人甲○○承租坐落臺中市○○路二
    十三號七樓之二房屋，並由被告丙○○在房屋租賃契約書之「承租人」、「立契
    約人（乙方）」等欄位為「丁○○」之簽名，嗣將該租約交付證人甲○○收執、
    保管等情，業據被告二人坦承不諱，且與證人甲○○證述情節相符（見本院九十
    二年八月一日審判筆錄），並有房屋租賃契約書影本一份在卷可稽，是以被告二
    人確有持「丁○○」之身分證向甲○○承租門牌號碼臺中市○○路二十三號七樓
    之二房屋，並無疑義。
  (二)公訴人雖以房屋租賃契約書上所載丁○○之身分證號碼「Ｚ000000000
    號」查詢戶政資料之結果以資料不存在一節，有法務部戶役政連結作業系統表一
    份在卷可參，而認該身分證並非真實應係被告二人所偽造云云。然證人甲○○庭
    呈上開丁○○身分證影本記載丁○○之身分證號碼係Ｎ二二四八三「二」三「五
    」七號，與前開號碼有異，有上開身分證影本在卷可憑，足徵公訴人查詢曾鳳號
    霖身分資料時所憑之身分證號碼有誤，其查詢結果自不足為認定該身分證係偽造
    。又被告二人持以向證人甲○○租屋之身分證係被告丙○○向證人丁○○借用租
    屋一節，業據被告乙○○、丙○○於審理中供明，核與證人丁○○於警訊時及本
    院審理中證述情節相符，證人丁○○於警訊時證稱：其於九十二年二月三、四日
    間將身分證借予被告丙○○使用，係在彰化縣線東路馬場大亨酒店前將身分證交
    付予丙○○，因丙○○表示欲租房子，其因認租房子沒關係，就借給丙○○使用
    ，陳女有告知有在臺中市租屋等語（見九十二年二月二十七日臺中警察局第四分
    局刑事組偵訊（調查）筆錄），復於審理中證稱：其借身分證給丙○○租房子，
    其沒有再過問，後來租到房子，有將身分證歸還，其並不知租屋在何處等語（見
    本院九十二年八月二十一日審判筆錄），所述互核相符，足徵證人丁○○確有將
    身分證借予被告丙○○租屋一節，應堪認定。而證人甲○○於本院審理中證稱上
    開房屋係其妹（即案外人張玉鳳）所有，仲介小姐帶了二名女子至其臺中市○○
    路住處簽約，其中一人係年輕女子，一是太太，其與對方只見過一次面，對方有
    拿出身分證正面影本，並未拿出身分證正本，和其簽約之人並未表示是否丁○○
    本人等語（見本院九十二年八月一日審判筆錄），並提出丁○○身分證影本一份
    為憑，而證人丁○○於本院審理中經本院提示證人甲○○提出之上開身分證影本
    後證稱上開身分證影本確係其所有，且未經變造等語（見本院九十二年八月二十
    二日審判筆錄），核與被告二人所辯持以租屋之身分證係向證人丁○○借得而非
    偽造一節相符。顯見被告二人持以向證人甲○○租屋之證人丁○○身分證並非偽
    造，是以被告二人於前開時、地向證人甲○○租屋時所持上開身分證乃真實而非
    偽造，則被告二人自無行使偽造特種文書之犯行可言。
  (三)被告乙○○、丙○○二人雖供承上開房屋租賃契約書之「承租人」、「立契約人
    （乙方）」等欄位丁○○之簽名均係被告丙○○所為等情，然被告丙○○係向證
    人丁○○借用身分證租屋一節，已如前述，而證人丁○○雖於本院審理中證稱其
    將身分證借予被告租房子，也沒想那麼多，只想被告可以租到房子就好，至於否
    以其名，當時沒想那麼多，也沒想到要寫書面等語。然證人丁○○既同意被告丙○○持該身分證以承租房屋，衡諸常情，租屋時通常需同時訂定書面租賃契約，
    是以承租人填寫相關個人資料並簽名於該契約書上應係可預見之事，證人丁○○
    既出借身分證供被告丙○○租，當無僅交付身分證供人租屋，卻不同意借用人於
    租賃契約上填載該身分證所示身分資料並簽名之理。從而證人丁○○既同意被告
    丙○○持其身分證承租房屋，則被告二人信賴證人丁○○於出借身分證供渠等租
    屋之同時，即有授權被告丙○○以證人丁○○之名義簽名於房屋租賃契約並完成
    相關租賃手續之意，亦與一般經驗法則無違。被告丙○○既獲證人丁○○授權以
    其名義完成租賃房屋等事宜，遂持其身分證會同被告乙○○，於前開時地丁○○
    之名義向證人甲○○承租房屋，復在房屋租賃契約書之「承租人」、「立契約人
    （乙方）」等欄位為丁○○之簽名，並將該租約交付證人甲○○收執、保管，均
    係租賃房屋時所附隨之當然行為，顯未超出證人丁○○之授權範圍，尚難認證人
    丁○○受有何損害。況被告丙○○既基於證人丁○○之授權委託而與他人訂定租
    賃契約，揆諸前揭判例意旨，即不得謂被告丙○○無制作權，其所為顯與偽造文
    書之構成要件有間。而與被告丙○○同往租屋之被告乙○○更難認有何偽造文書
    之犯行，當無與被告丙○○有偽造文書之犯意聯絡或行為分擔之可能。
四、綜上所述，被告乙○○、丙○○二人雖確有持證人丁○○之身分證向證人甲○○
    承租房屋，並推由被告丙○○以丁○○名義簽名於前開房屋租賃契約書上，復交
    付該租約予證人甲○○收執、保管之事實，惟既該身分證為真實而非偽造，且彼
    等乃係基於證人丁○○之同意及授權而為之，其行為即與偽造文書罪之構成要件
    有間。此外，本院復查無其他積極證據足認被告乙○○、丙○○二人涉有刑法第
    二百十六條、第二百十條之行使偽造私文書及第二百十六條、第二百十二條之行
    使偽造特種文書罪之犯行，是本件既不能證明被告二人犯罪，自應諭知其無罪之
    判決。
據上論斷，應依刑事訴訟法第三百零一條第一項，判決如主文。
中      華      民      國      九十二      年    十一    月    二十    日
                                    臺灣臺中地方法院刑事第十四庭
                                        審判長法  官  陳  慧  珊
                                              法  官  林  學  晴
                                              法  官  陳      葳
右正本證明與原本無異
如不服本判決，應於收受本判決後十日內向本院提出上訴書狀，其未敘述上訴理由者
，並得於提起上訴後十日內向本院補提理由書狀（均須按他造當事人之人數附繕本）
「切勿逕送上級法院」
                          書記官
中      華      民      國      九十二      年    十一    月    二十    日


司法院資訊處製作；財團法人民間司法改革基金會備份。
